臺灣高等法院臺中分院刑事判決
111年度上訴字第536號
上  訴  人  
即  被  告  趙星輝




上列上訴人即被告因偽造文書等案件，不服臺灣臺中地方法院11
0年度訴緝字第87號中華民國110年12月17日第一審判決（起訴案
號：臺灣臺中地方檢察署107年度偵字第9819、11698號、107年
度偵緝字第260、261號），提起上訴，本院判決如下：
    主    文
原判決關於附表編號1至3部分及定應執行刑部分均撤銷。
趙星輝犯如附表編號1至3本院判決主文欄所示之罪，各處如附表
編號1至3本院判決主文欄所示之刑及沒收。
其他上訴駁回。
趙星輝上開撤銷改判與上訴駁回部分所處之刑，不得易科罰金之
有期徒刑部分，應執行有期徒刑貳年參月；得易科罰金之有期徒
刑部分，應執行有期徒刑伍月，如易科罰金，以新臺幣壹仟元折
算壹日。
    犯罪事實
一、趙星輝明知其經濟狀況不佳，已在外積欠多筆債務，本身並
    無還款之能力，竟思巧立名目詐騙借款，以償還自己向他人
    借貸所積欠之債務，意圖為自己不法之所有，基於詐欺之犯
    意，先後於民國104年3月初某日、3月23日、3月底某日，分
    別以其從事土地仲介要有門面，需籌款購買賓士廠牌汽車作
    為代步工具，以及需借款周轉等為由，接續向友人謝輝煌佯
    稱借款，且佯稱待其所仲介之土地於同年年底成交後，其便
    可取得新臺幣（下同）300餘萬元之佣金，以供其清償借款
    ，並願簽發同額本票作為擔保，使謝輝煌因此陷於錯誤，遂
    於104年3月12日、3月23日及3月底某日，在臺中市○區○○路0
    00號、臺灣大道某公司、謝輝煌位於臺中市西屯區櫻城三街
    住處附近之便利商店，先後借貸212,000元、124,000元、12
    0,000元之款項予趙星輝。惟趙星輝事後並未依約於104年年
    底還款，且經謝輝煌一再催討下，趙星輝於105年7月25日雖
    另簽立還款協議書，並應允自105年7月1日至同年9月30日先
    償還30萬元，然趙星輝除僅從其另向藍振源詐欺借款（詳如
    後述）所得款項中，拿出10萬元代謝輝煌清償積欠李麗治之
    債務以為返還外，其餘欠款仍未返還予謝輝煌。
二、趙星輝明知其經濟狀況不佳，已在外積欠多筆債務，本身並
    無還款之能力，竟思巧立名目詐騙借款，以償還自己向他人
    借貸所積欠之債務，意圖為自己不法之所有，基於詐欺之犯
    意，於105年1月初某日，向友人藍振源（現已改名為藍宥崴
    ，下仍稱藍振源）佯稱其有找到一塊法院欲拍賣之土地，其
    身上已有300餘萬元，欲找藍振源合夥補足差額，以共同投
    標購買該筆法拍土地再行轉賣，且其已找到買家，屆時將可
    與藍振源分享紅利，以及需借款周轉等為由，使藍振源因此
    陷於錯誤，於㈠105年1月初某日，在藍振原位於臺中市太平
    區育仁街居所附近，交付60萬元予趙星輝；㈡於105年1月底
    某日，在上開地點交付30萬元予趙星輝；㈢於105年農曆過年
    後某日，在臺中市太平區農會交付5萬元予趙星輝。惟趙星
    輝事後並未依約給付紅利，亦避不見面，且趙星輝於105年4
    月25日被藍振源找到後，雖另簽立面額為20萬元之本票5紙
    、面額為30萬元之本票1紙及還款計畫書交給藍振源作為擔
    保，但事後仍音訊全無，迄今尚未還款。
三、趙星輝於105年8月間，取得其友人陳瑞昌（現已改名為陳松
    甫，下仍稱陳瑞昌）所交付，委託其持以向他人票貼借款之
    支票1紙（由陳瑞昌之友人黃麗芬所簽發，付款銀行為臺灣
    花旗商業銀行臺中分行，支票號碼為0000000號，發票日期1
    05年10月29日，票面金額20萬元，下稱A支票），其並於105
    年9月初某日，以A支票向謝燕姣調得20萬元後，為償還自己
    在外所積欠之多筆債務，竟意圖為自己不法之所有，基於侵
    占之犯意，將所調得之款項據為己有，並挪為清償自己債務
    之用。嗣因陳瑞昌遲未取得借款，遂向趙星輝詢問，趙星輝
    即誆稱A支票已遺失，陳瑞昌便通知不知情之黃麗芬前往銀
    行辦理A支票掛失止付事宜，使自謝燕姣處取得A支票之張堂
    金，於將A支票存入所使用之帳戶後，為警通知詢問A支票之
    來源，始循線查知上情。
四、趙星輝前任職於○○○有限公司（下稱○○○公司）擔任業務員，
    從事土地仲介工作，有代收保管斡旋金之責，而為從事業務
    之人。詎其於106年11月23日代表○○○公司與○○實業有限公司
    （下稱○○公司，代表人為王毓翔）就坐落臺中市○○區○○段00
    00○0000○0○0000○0○0000地號等4筆土地（下統稱甲土地），
    簽訂買賣斡旋契約書，議定斡旋金為200萬元，並當場取得○
    ○公司實際負責人張炎生所簽發之支票2紙（付款銀行為合作
    金庫商業銀行軍功分行，支票號碼為AG0000000、AG0000000
    號，票面金額各為100萬元，下稱B支票、C支票），趙星輝
    亦應允將B、C支票交由○○○公司與甲土地所有權人張崇叶、
    張崇德進行斡旋土地買賣後，趙星輝為償還自己在外所積欠
    之多筆債務，竟為下列犯行：
　　㈠趙星輝意圖為自己不法之所有，基於侵占之犯意，未將B、
      C支票用於與地主斡旋，反於取得B、C支票後2日及於106
      年12月1日，將B、C支票據為己有，並挪為清償自己債務
      之用，而分別交給廖益霖及自行持以提示兌現還債。
　　㈡趙星輝為免其侵占犯行遭查悉，於未經授權下，基於偽造
      私文書後持之行使之犯意，在買賣斡旋契約書上偽造甲土
      地地主「張崇叶」、「張崇德」之簽名各1枚，而偽造買
      賣斡旋契約書後，再將該買賣斡旋契約書交予○○公司以為
      行使，以營造甲土地之地主已簽收200萬元斡旋金之假象
      ，而矇騙、博取○○公司之信任，足以生損害於張崇叶、張
      崇德及○○公司。嗣因甲土地之地主遲未與○○公司簽立甲土
      地之買賣契約，且斡旋期間亦已經過，○○公司始查證發現
      上情。
五、趙星輝於107年1月12日，得悉林松駿有意購買位於臺中市○○
    區○○○○段0000○0000○0000○0000地號等4筆土地（下統稱乙土
    地）後，即向林松駿誆稱表示可代表所任職之○○○公司為林
    松駿與乙土地之地主進行斡旋洽談。嗣於107年1月23日，林
    松駿因趙星輝遲未完成代為斡旋洽談購買乙土地之事宜，遂
    相約在臺中市○區○○路000號12樓之3，再次向趙星輝詢問進
    展為何，而趙星輝當時因已遭○○公司及張炎生多次催討要求
    其返還甲土地之斡旋金，竟意圖為自己不法之所有，基於詐
    欺之犯意，向林松駿佯稱可繼續代表斡旋洽談購買乙土地，
    並在林松駿面前佯裝撥打電話詢問乙土地7名地主中何人最
    具影響力，藉此要求已取得妻子廖婉君授權之林松駿當場簽
    發指定受款人為張炎生之斡旋金支票1紙（付款銀行為合作
    金庫商業銀行忠明南路分行，支票號碼為KD0000000號，票
    面金額為200萬元，下稱D支票），並由林松駿代表廖婉君與
    趙星輝簽訂記載賣方為張炎生之不動產斡旋書，以取信於林
    松駿，使林松駿陷於錯誤，而完成前述簽發D支票、簽訂記
    載賣方為張炎生之不動產斡旋書並交給趙星輝，惟因林松駿
    對趙星輝所言仍有顧忌，林松駿便要求趙星輝在洽談完成前
    不得持以兌現，且在D支票上漏蓋所經營之鼎義開發建設有
    限公司印鑑章。迨趙星輝詐得D支票後，即將D支票交給張炎
    生，以充作甲土地斡旋金之返還。嗣因趙星輝取得D支票後
    即失去聯絡，林松駿察覺有異，遂向○○○公司詢問，始知趙
    星輝早已遭○○○公司開除，便報警處理，然除D支票仍無法取
    回外，廖婉君、林松駿亦隨時有受張炎生持D支票追償並影
    響票據信用之虞。
六、案經謝輝煌、藍振源、○○公司告訴及廖婉君訴由臺中市政府
    警察局第一分局、臺中市政府警察局豐原分局報告臺灣臺中
    地方檢察署檢察官偵查起訴。
    理    由
一、證據能力之說明：
  ㈠按被告以外之人於審判外之言詞或書面陳述，除法律有規定
    者外，不得作為證據；又被告以外之人於審判外之陳述，雖
    不符合同法第159條之1至第159條之4規定，但經當事人於審
    判程序同意作為證據，法院審酌該言詞陳述或書面陳述作成
    時之情況，認為適當者，亦得為證據。當事人、代理人或辯
    護人於法院調查證據時，知有第159條第1項不得為證據之情
    形，而未於言詞辯論終結前聲明異議者，視為有前項之同意
    ，刑事訴訟法第159條第1項及第159條之5分別定有明文。核
    其立法意旨在於傳聞證據未經當事人之反對詰問予以核實，
    原則上先予排除。惟若當事人已放棄反對詰問權，於審判程
    序中表明同意該等傳聞證據可作為證據；或於言詞辯論終結
    前未聲明異議，基於尊重當事人對傳聞證據之處分權，及證
    據資料愈豐富，愈有助於真實發見之理念，且強化言詞辯論
    主義，使訴訟程序得以順暢進行，上開傳聞證據亦均具有證
    據能力。查檢察官、上訴人即被告趙星輝（下稱被告）對本
    判決以下所引用被告以外之人於審判外之陳述均同意有證據
    能力（見本院卷第101頁），且審酌上開傳聞證據作成時，
    並無違法不當或證明力明顯過低之瑕疵，認為以之作為本案
    之證據亦屬適當，是上揭傳聞證據自具有證據能力。
  ㈡其餘本案判決所引用之非供述證據，均係依法定程序合法取
    得，並與本案均具有關聯性，且業經本院依法踐行調查證據
    程序，檢察官、被告亦表示不爭執其證據能力，且查無依法
    應排除其證據能力之情形，是該等證據亦有證據能力。
二、得心證之理由：
  ㈠上揭犯罪事實，業據被告於原審審理、本院準備程序及審理
    時均坦承不諱（見原審卷第261頁、本院卷第93至95、204至
    208頁），核與證人即告訴人謝輝煌、藍振源於警詢、偵訊
    及原審審理時證述（見106偵108卷第16至17頁、第35頁正、
    反面、第50至51頁反面、第55頁正、反面、原審卷第225至2
    49頁）、證人陳瑞昌於警詢及偵訊時證述（見106偵3186卷
    第27至29頁、106偵108卷第39頁反面）、證人黃麗芬於警詢
    時證述（見106偵3186卷第30至31頁反面）、證人謝燕姣於
    警詢及偵訊時證述（見106偵3186卷第25至26頁反面、51頁
    ）、證人張堂金於警詢及偵訊時證述（見106偵3186卷第23
    至24頁反面、第50至51頁）、告訴人○○公司代表人王毓翔於
    偵訊時證述（見107偵緝260卷第42頁正、反面）、證人張炎
    生於偵訊時證述（見107偵9819卷第43頁反面至44頁反面）
    、證人即告訴人廖婉君於警詢及偵訊時證述（見107偵9819
    卷第19至21、26至28頁、42頁反面至44頁反面）及證人林松
    駿於偵訊時證述（見107偵9819卷第43至44頁反面）之情節
    相符，並有告訴人藍振源提出之還款計畫書1份、票號33553
    5、335534、335533、335532、335531、335530號之本票6紙
    、被告之名片1張、告訴人謝輝煌提出之票號634376、36437
    7、634379號之本票3紙、還款協議書2份、本票5紙（106偵1
    08卷第18、20至32頁）、臺灣票據交換所臺中市分所105年1
    1月4日臺票中字第105B000384號函暨檢送黃麗芬申報遺失臺
    灣花旗商業銀行臺中分行第0000000號票據之退票理由單、
    票據正反面、提示人資料查報表、掛失止付通知書及遺失票
    據申報書影本各1份及謝燕姣、陳瑞昌指認趙星輝之照片1張
    （106偵3186卷第18至22、32頁）、告訴人○○公司提出之買
    賣斡旋契約書、票號AG0000000、0000000號支票、郵局存證
    信函、支票暨退票理由單（107他1514卷第3至7頁）各1份、
    員警106年8月29日職務報告、指認犯罪嫌疑人紀錄表暨真實
    姓名對照表（告訴人廖婉君指認被告之照片）、告訴人廖婉
    君提出之不動產斡旋書、票號KO0000000號支票影本、內政
    部警政署反詐騙案件紀錄表及林松駿提出之不動產斡旋書、
    票號BA0000000號支票各1份（107偵9819卷第15、23至25、2
    9至31、45至46頁）、臺中雅潭地政事務所107年9月4日雅地
    資字第1070008004號函暨檢附臺中市○○區○○段0000○0000○0○
    0000○0000○0地號第一類登記謄本、臺中雅潭地政事務所107
    年10月12日雅地資字第1070009203號函暨檢附臺中市○○區○○
    ○○段0000○0000○0000○0000地號第一類登記謄本、合作金庫
    商業銀行軍功分行107年10月15日合金軍功字第1070003668
    號函暨檢附票號AG0000000、AG0000000號支票正反面翻拍照
    片、太平區農會108年4月2日中太農信字第1081000554號函
    暨檢附該農會帳號00000000000000號帳戶存款歷史交易明細
    查詢各1份（見原審訴卷第34至38、52至57、60至62、11至1
    16頁）在卷可證。足認被告上開任意性之自白，核與事實相
    符，堪予採信。
  ㈡起訴書雖記載犯罪事實一告訴人謝輝煌交予被告之金額為25
    萬元、15萬元、17萬元，犯罪事實二告訴人藍振源交予被告
    之金額為130萬元。惟：
　　⒈被告於本院準備程序及審理時堅稱僅自謝輝煌處取得212,0
      00元、124,000元、120,000元借款等語（見本院卷第93、
      94、205頁）。謝輝煌固於偵訊時陳稱於104年3月12日、
      同年月23日及同年3月底分別借貸25萬元、15萬元及17萬
      元予被告等語（見偵卷第16頁）；於原審審理時則證稱：
      會計有預扣一些利息，多少我忘記了，有扣一個數字，頂
      多扣10％利息，第一筆225,000元，第二筆135,000，第三
      筆153,000元等語（見原審卷第229、232、236頁）。由上
      開謝輝煌之證述可知，謝輝煌實無法確認其三次交付被告
      之借款金額究為多少。謝輝煌於本院準備程序時另陳稱：
      被告取得之款項大概如被告所述，全部金額以被告所述為
      準等語（見本院卷第95頁）。檢察官亦未提出其他證據，
      證明謝輝煌確有交付25萬元、15萬元及17萬元予被告，則
      被告詐得之金額，基於罪疑惟輕之原則，應認係212,000
      元、124,000元、120,000元，共計456,000元。
　　⒉藍振源於原審審理時證稱：被告跟跟我說法院要法拍一塊
      土地，他有一個買方，只差去法院標到這塊土地就直接成
      了，可以馬上轉手可以賺3,000萬元，他說他資金不夠就
      開始跟我借錢，他一開始跟我開口說300多萬元，我說沒
      這麼多錢，我陸陸續續拿100多萬元給他，我借給他大筆
      三次，一次約20、30萬元，第一次應該是35萬元，第二次
      好像30萬元，因為我身上沒這麼多錢，他一次開口跟我說
      300多萬元，所以我才陸陸續續交這三筆大筆的， 大筆我
      記得三筆總和最少是95萬至100萬元，三筆大條就是要去
      法院標土地，小筆的5,000元到2萬元，1萬多也有，因為
      說要加油、吃飯、繳電話費跟我借，我陸陸續續在7-11前
      面借給他很多次，他常常這樣跟我要一些小筆的，他有跟
      我說他身上沒有錢，需要一些生活費用等語（見原審卷第
      240至245頁）。是依藍振源所述，被告謊稱欲標購法拍土
      地，致其陷於錯誤而交予被告95萬元至100萬元，其餘小
      筆款項係被告向其借貸以吃飯、加油、繳交電話費等，就
      此部分尚難認被告有對藍振源施用詐術。又藍振源就其因
      標購法拍土地而交付被告之金額無法確定實際金額為多少
      ，基於有利被告認定之原則，應認被告此部分詐得之款項
      為95萬元。
  ㈢綜上所述，本案事證明確，被告上開犯行，均洵堪認定，應
    依法論罪科刑。
三、論罪科刑之理由：
  ㈠被告行為後，刑法第335條第1項、第336條第2項於108年12月
    25日修正公布，並於同年月27日施行生效，惟修正後刑法第
    335條第1項、第336條第2項規定僅係將罰金依刑法施行法第
    1條之1第2項本文規定，修正提高30倍，以增加法律明確性
    ，罪刑並無變更，於本案尚不生新舊法比較之問題。是本件
    被告所涉侵占、業務侵占犯行部分，自應適用裁判時即現行
    刑法第335條第1項、第336條第2項之規定。
  ㈡是核被告就犯罪事實一、二、五部分所為，均係犯刑法第339
    條第1項之詐欺取財罪；就犯罪事實三部分所為，係犯刑法
    第335條第1項之侵占罪；就犯罪事實四、㈠部分所為，係犯
    刑法第336條第2項之業務侵占罪；就犯罪事實四、㈡部分所
    為，則係犯刑法第216條、第210條之行使偽造私文書罪。
  ㈢被告就犯罪事實四、㈡部分所為偽造署名之行為，為偽造文書
    之部分行為，偽造私文書之低度行為，為其行使之高度行為
    所吸收，均不另論罪。
  ㈣被告於密接時、地，先後多次向告訴人謝輝煌、藍振源詐取
    款項之行為，係分別侵同一被害人之財產法益，各行為之獨
    立性極為薄弱，依一般社會健全觀念，難以強行分開，在刑
    法評價上，均為接續犯，應各論以詐欺取財罪1罪。
  ㈤被告所犯詐欺取財3次與侵占、業務侵占及行使偽造私文書各
    1次之犯行，犯意各別，行為互殊，應予分論併罰。
  ㈥被告前因偽造文書、詐欺等案件，經原審以100年度訴字第12
    81號判決應執行有期徒刑1年5月，經上訴後，由本院以101
    年度上訴字第442號判決上訴駁回，再經上訴後，由最高法
    院於101年6月21日，以101年度台上字第3204號判決上訴駁
    回確定，並於103年7月19日徒刑執行完畢，有臺灣高等法院
    被告前案紀錄表附卷可稽（見本院卷第53至54頁）。是被告
    受徒刑之執行完畢後，5年以內故意再犯本件有期徒刑以上
    之罪，均為累犯。復經本院審酌司法院釋字第775號解釋係
    指個案應量處最低法定刑，又無法適用刑法第59條在內減輕
    規定之情形，法院應依此解釋意旨裁量不予加重最低本刑，
    惟本案依被告累犯及犯罪情節，並無上開情事，且被告構成
    累犯之前科案件，亦為詐欺、偽造文書等案件，被告甫於10
    3年7月19日徒刑執行完畢，即再犯本案犯行，可見其對刑罰
    反應力薄弱及主觀上有特別惡性，均應依刑法第47條第1項
    之規定，加重其刑（按原判決係於最高法院刑事大法庭110
    年度台上大字第5660號裁定宣示前作成，依該裁定意旨，本
    院就原判決論處累犯部分只須依該裁定宣示前之原標準審查
    有無錯誤即可，而未以該裁定據為撤銷原判決之理由）。
  ㈦上訴駁回部分（即附表編號4至6部分）：
　　原判決認被告如附表編號4至6部分所為之業務侵占、行使偽
    造文書及詐欺犯行，事證明確，適用論罪科刑之相關法律規
    定，並審酌被告正值青壯，四肢健全，具有從事勞動或工作
    之能力，竟未循正當途徑賺取錢財，反貪圖輕鬆可得之不法
    利益，而為本案犯行，不僅本案被害人受有財產上之損害，
    更間接破壞社會長久以來所建立之互信機制與基礎，使人與
    人間充滿不信任、猜忌與懷疑，所為實值非難。又被告於本
    案前，已有多次詐欺、偽造文書、侵占案件，經法院判決判
    處罪刑確定之前科紀錄，有臺灣高等法院被告前案紀錄表在
    卷可參（見原審訴緝卷第8至16頁，累犯部分未重複評價）
    ，素行不佳。惟考量被告犯後於原審審理時終能坦承本案全
    部犯行，犯罪後態度非劣，兼衡被告所自陳之智識程度及家
    庭經濟狀況（見原審訴緝卷第262頁），與本案被害人所受
    財產上損害之金額，及被告事後僅與○○○有限公司成立調解
    ，而尚未與其他被害人達成和解或成立調解（見原審訴緝卷
    279至284頁之調解結果報告書及110年度中司刑移調字第170
    1號調解程序筆錄）等一切情狀，分別量處如附表編號4至6
    原審判決主文欄所示之刑，並諭知易科罰金之折算標準。另
    就沒收部分說明：⒈被告在與告訴人○○公司就甲土地所簽訂
    之買賣斡旋契約書上所偽造之「張崇叶」、「張崇德」之署
    名各1枚，應依刑法第219條規定，不問屬於犯人與否，宣告
    沒收。至上開買賣斡旋契約書即據以行使而交予告訴人○○公
    司，則該買賣斡旋契約書已非屬被告所有之物，爰不予宣告
    沒收。⒉被告就犯罪實事實四、㈠之業務侵占犯行部分，係侵
    占200萬元，此為被告業務侵占之犯罪所得，且未扣案，亦
    未實際合法發還被害人，爰依刑法第38條之1第1項、第3項
    規定，於附表編號4主文欄所示業務侵占罪名項下，宣告沒
    收之，於全部或一部不能沒收或不宜執行沒收時，追徵其價
    額。原審判決認事用法並無違誤，量刑亦屬妥適。被告上訴
    意旨雖認原審量刑過重，並要與未和解之被害人和解等語。
    惟按刑罰之量定，屬法院自由裁量之職權行使，應審酌刑法
    第57條所列各款事由及一切情狀，為酌量輕重之標準，並非
    漫無限制；量刑輕重係屬事實審法院得依職權自由裁量之事
    項，苟已斟酌刑法第57條各款所列情狀而未逾越法定刑度，
    不得遽指為違法；且在同一犯罪事實與情節，如別無其他加
    重或減輕之原因，下級審量定之刑，亦無過重或失輕之不當
    情形，則上級審法院對下級審法院之職權行使，原則上應予
    尊重（最高法院72年台上字第6696號、75年台上字第7033號
    判決、85年度台上字第2446號判決意旨參照）。本院認為原
    審已依刑法第57條規定具體審酌被告參與之犯罪情節、犯後
    態度、被害人所受損害及個人智識程度、經濟與生活狀況等
    情，依被告犯罪情節，分別量處如附表編號4至6「原審判決
    主文」欄所示之刑，原審已就量刑刑度詳為審酌並敘明其理
    由，既未逾越法定刑度，亦未濫用自由裁量之權限，無過重
    之情形，亦與比例原則、平等原則無違，依上開說明，原審
    量刑應屬妥適。被告上訴後雖與告訴人○○公司達成調解，有
    本院調解筆錄附卷可稽（見本院卷第88、87頁），然嗣後並
    未依調解筆錄履行，業經被告及○○公司代表人王毓翔陳述在
    卷（見本院卷第208頁），實難認被告已實質賠償告訴人之
    損失，故被告此部分之上訴意旨，尚非可取，為無理由，應
    予駁回。
  ㈧原判決撤銷部分（即附表編號1至3部分）：
　　⒈原審以被告所犯如附表編號1至3部分所為之詐欺、侵占犯
      行事證明確，予以論罪科刑，固非無見，惟：
　　　⑴本院認為被告犯罪事實一部分詐欺之金額應為212,000元
        、124,000元及12萬元，原審認定被告詐欺之金額為225
        ,000元、135,000元、153,000元，即有違誤。
　　　⑵本院認為被告犯罪事實二部分詐欺之金額應為95萬元，
        原審認定被告詐欺之金額為130萬元，亦有未合。
　　　⑶被告犯罪事實三侵占之A支票及票貼A支票取得之20萬元
        ，已分別返還告訴人陳瑞昌、謝燕姣，業經證人陳瑞昌
        、謝燕姣於本院審理時證述明確（見本院卷第156至157
        、212至213頁），則被告此部分犯行已無犯罪所得，原
        審亦未審酌被告犯後償還款項及支票之犯後態度作為量
        刑基準，並就犯罪所得20萬元宣告沒收，有所不當。
　　　⑷從而，被告上訴指摘原審判決犯罪事實一、二所示犯行
        認定詐欺金額有誤，犯罪事實三所示犯行犯罪所得業已
        返還被害人，原審判決諭知沒收犯罪所得不當，為有理
        由，應由本院撤銷改判。
　　⒉本院審酌被告有前述犯罪前科（累犯部分不重複評價），
      素行不佳，被告正值壯年，非無謀生能力，不思循正當途
      徑賺取生活所需，竟貪圖不法利益，詐欺及侵占被害人等
      之款項，破壞社會秩序及善良風俗，行為殊值非難，並審
      酌被告於原審及本院審理時坦承犯行，於本院準備程序期
      間雖與告訴人謝輝煌達成調解，有本院調解筆錄附卷可參
      （見本院卷第145、146頁），然嗣後並未依調解筆錄履行
      ，賠償告訴人謝輝煌之損失，業經被告供述在卷（見本院
      卷第208頁），兼衡被告所自陳之智識程度及家庭經濟狀
      況（見本院卷第209頁），與本案被害人所受財產上損害
      之金額，被告就犯罪事實三所示犯行侵占之支票，業已返
      還陳瑞昌等一切情狀，分別量處如附表編號1至3本院判決
      主文欄所示之刑，並就得易科罰金之有期徒刑部分，併諭
      知易科罰金之折算標準，另就被告撤銷改判及上訴駁回部
      分所各處之刑，就不得易科罰金、得易科罰金之有期徒刑
      部分，分別定其應執行之刑如主文第4項所示，並就得易
      科罰金之應執行刑部分，併諭知易科罰金之折算標準。
　　⒊沒收部分：
　　　⑴被告於犯罪事實一、二之犯行後，刑法關於沒收之部分
        條文分別於104年12月30日、105年6月22日修正公布，
        並均自105年7月1日施行，依修正後刑法第2條第2項規
        定「沒收、非拘束人身自由之保安處分適用裁判時之法
        律」，本案沒收部分即應逕行適用修正後即現行刑法之
        規定。又犯罪所得，屬於犯罪行為人者，沒收之。但有
        特別規定者，依其規定；前2項之沒收，於全部或一部
        不能沒收或不宜執行沒收時，追徵其價額，刑法第38條
        之1第1項、第3項分別定有明文。
　　　⑵被告向告訴人謝輝煌詐得共計456,000元（計算式：212,
        000+124,000+120,000），又被告事後曾替告訴人謝輝
        煌償還其積欠李麗治之債款10萬元，業經被告及告訴人
        謝輝煌於偵訊時陳明在卷（見107偵緝260卷第40頁反面
        、55頁），是此部分之款項應認已合法發還被害人，爰
        就所餘款項356,000元部分，依刑法第38條之1第1項、
        第3項規定，於附表編號1本院判決主文欄所示詐欺取財
        罪名項下，宣告沒收之，於全部或一部不能沒收或不宜
        執行沒收時，追徵其價額。
　　　⑶被告向告訴人藍振源詐得95萬元，是被告就犯罪實事實
        二之詐欺取財犯行部分，實際上所獲有之犯罪所得為95
        萬元，並未扣案，亦未實際合法發還被害人，爰依刑法
        第38條之1第1項、第3項規定，於附表編號2本院判決主
        文欄所示詐欺取財罪名項下，宣告沒收之，於全部或一
        部不能沒收或不宜執行沒收時，追徵其價額。
　　　⑷被告就犯罪實事實三所示犯行侵占之A支票及以A支票票
        貼之20萬元，已分別返還陳瑞昌及謝燕姣，業經陳瑞昌
        、謝燕姣於本院審理時證述明確，爰不另為沒收之諭知
        。
四、適用之法律：
  　依刑事訴訟法第369條第1項前段、第364條、第368條、第29
    9條第1項前段，判決如主文。 　　　　　
本案經檢察官黃嘉生提起公訴，經檢察官李芳瑜到庭執行職務。
中　　華　　民　　國　　111 　年　　6 　　月　　30　　日
            刑事第三庭    審判長法　官  楊  真  明
　　　　　　　　　　　　        法　官  李  明  鴻
　　　　　　　　　　　　　      法　官  楊  欣  怡
以上正本證明與原本無異。
犯罪事實四、㈡部分得上訴。
其餘均不得上訴。
如不服本判決應於收受送達後20日內向本院提出上訴書狀，其未
敘述上訴理由者，並得於提起上訴後20日內向本院補提理由書（
均須按他造當事人之人數附繕本）「切勿逕送上級法院」。因疫
情而遲誤不變期間，得向法院聲請回復原狀。

                                書記官  孫  銘  宏
　　　　　　　　　　　　　　　　
中　　華　　民　　國　　111 　年　　6 　　月　　30　　日
附錄論罪科刑法條：
刑法第210條
偽造、變造私文書，足以生損害於公眾或他人者，處5年以下有
期徒刑。
刑法第216條
行使第210條至第215條之文書者，依偽造、變造文書或登載不實
事項或使登載不實事項之規定處斷。
刑法第335條第1項
意圖為自己或第三人不法之所有，而侵占自己持有他人之物者，
處5年以下有期徒刑、拘役或科或併科3萬元以下罰金。
刑法第336條第2項
對於業務上所持有之物，犯前條第1項之罪者，處6月以上5年以
下有期徒刑，得併科9萬元以下罰金。
刑法第339條第1項
意圖為自己或第三人不法之所有，以詐術使人將本人或第三人之
物交付者，處5年以下有期徒刑、拘役或科或併科50萬元以下罰
金。
附表：
編號 犯罪事實 原審判決主文 （含刑罰及沒收） 本院判決主文 （含刑罰及沒收）  1 如犯罪事實一所載 趙星輝犯詐欺取財罪，累犯，處有期徒刑捌月。未扣案之犯罪所得新臺幣肆拾壹萬參仟元沒收，於全部或一部不能沒收或不宜執行沒收時，追徵其價額。 原判決撤銷。 趙星輝犯詐欺取財罪，累犯，處有期徒刑柒月。未扣案之犯罪所得新臺幣參拾伍萬陸仟元沒收，於全部或一部不能沒收或不宜執行沒收時，追徵其價額。  2 如犯罪事實二所載 趙星輝犯詐欺取財罪，累犯，處有期徒刑壹年。未扣案之犯罪所得新臺幣壹佰參拾萬元沒收，於全部或一部不能沒收或不宜執行沒收時，追徵其價額。 原判決撤銷。 趙星輝犯詐欺取財罪，累犯，處有期徒刑拾月。未扣案之犯罪所得新臺幣玖拾伍萬元沒收，於全部或一部不能沒收或不宜執行沒收時，追徵其價額。  3 如犯罪事實三所載 趙星輝犯侵占罪，累犯，處有期徒刑伍月，如易科罰金，以新臺幣壹仟元折算壹日。未扣案之犯罪所得新臺幣貳拾萬元沒收，於全部或一部不能沒收或不宜執行沒收時，追徵其價額。 原判決撤銷。 趙星輝犯侵占罪，累犯，處有期徒刑參月，如易科罰金，以新臺幣壹仟元折算壹日。   4 如犯罪事實四、㈠所載 趙星輝犯業務侵占罪，累犯，處有期徒刑壹年陸月。未扣案之犯罪所得新臺幣貳佰萬元沒收，於全部或一部不能沒收或不宜執行沒收時，追徵其價額。 上訴駁回。  5 如犯罪事實四、㈡所載 趙星輝犯行使偽造私文書罪，累犯，處有期徒刑肆月，如易科罰金，以新臺幣壹仟元折算壹日。未扣案之偽造「張崇叶」、「張崇德」之署名各壹枚沒收。 上訴駁回。  6 如犯罪事實五所載 趙星輝犯詐欺取財罪，累犯，處有期徒刑柒月。 上訴駁回。